臺灣高等法院刑事判決　　　　　　　　94年度上易字第1087號
上　訴　人　臺灣臺北地方法院檢察署檢察官
被　　　告　甲○○
上列上訴人因被告業務侵占案件，不服臺灣台北地方法院93年度
易字第329號，中華民國94年3月11日第一審判決（起訴案號：臺
灣台北地方法院檢察署92年度偵緝字第1974號、93年度偵字第
796 號）提起上訴，本院判決如下：
    主  文
上訴駁回。
    理  由
一、公訴意旨略以：緣被告李金講（現由臺灣臺北地方法院通緝
    中）與乙○○（另由臺灣臺北地方法院檢察署以92年度偵字
    第4468號案件通緝中）係夫妻關係，渠二人與被告甲○○係
    朋友關係，被告乙○○係設於臺北市○○區○○路1段88號1
    樓「富麗冷氣空調材料有限公司」（以下簡稱富麗公司）之
    會計，因被告李金講需錢恐急，自民國（下同）91年1月1日
    起至4 月20日期間，渠二人與被告甲○○共同基於意圖為自
    己不法所有之概括犯意聯絡，由被告乙○○利用職務之便侵
    占富麗公司所有之支票數張，面額共計約新臺幣（下同）12
    0萬元，被告乙○○將其中二張面額分為4580元 （＜起訴書
    誤載為8830元＞票號AA0000000）及8830元 （＜起訴書誤載
    為4580元＞票號DC000 0000）之支票，提示並存入中國農民
    銀行（以下簡稱農民銀行） 帳號00000000000號被告李金講
    之帳戶內，另將如附表所示之五紙支票（起訴書原僅敘及如
    附表編號三至五之支票，然如附表編號一、二之支票，業經
    檢察官於93年6月25日原審準備程序中當庭補充在案） ，以
    每張1至2千元不等之代價，交由被告甲○○存入上海儲蓄商
    業銀行（以下簡稱上海商銀）帳號00000000000000號被告甲
    ○○之帳戶內，被告乙○○並謊稱支票遺失及毀損富麗公司
    帳冊（毀損部分未據告訴）以掩飾犯行。嗣富麗公司向其客
    戶張金城查證並報警處理，始知上情。因認被告甲○○之上
    開行為涉有刑法第336條第2項之業務侵占罪嫌。
二、按被告未經審判證明有罪確定前，推定其為無罪；犯罪事實
    應依證據認定之，無證據不得認定其犯罪事實；不能證明被
    告犯罪者，應諭知無罪之判決，刑事訴訟法第154條第1項、
    第2 項及第301條第1項分別定有明文。次按告訴人之告訴，
    係以使被告受刑事訴追為目的，是其陳述是否與事實相符，
    仍應調查其他證據以資審認（最高法院32年上字第657 號、
    52年臺上字第1300號判例要旨參照）。又，事實之認定，應
    憑證據，如未能發現相當證據，或證據不足以證明，自不能
    以推測或擬制之方法為裁判基礎（最高法院40年臺上字第86
    號判例要旨參照）。另認定犯罪事實所憑之證據，雖不以直
    接證據為限，間接證據亦包括在內；然而無論直接或間接證
    據，其為訴訟上之證明，須於通常一般之人不致有所懷疑，
    而得確信其為真實之程度者，始得據為有罪之認定，倘其證
    明尚未達到此一程度，而有合理之懷疑存在時，即無從為有
    罪之認定，亦有最高法院76年度臺上字第4986號判例要旨可
    資參照。況刑事訴訟法第161條第1項亦規定，檢察官就被告
    犯罪事實，應負舉證責任，並指出證明之方法，是檢察官對
    於起訴之犯罪事實，應負提出證據及說服之實質舉證責任，
    倘其所提出之證據，不足為被告有罪之積極證明，或其指出
    證明之方法，無從說服法院以形成被告有罪之心證，基於上
    述無罪推定之規定，自應為被告無罪判決之諭知（最高法院
    92年度臺上字第128號著有判例要旨參照）。
三、公訴人認被告甲○○上開行為涉有刑法第336條第2項之業務
    侵占犯行，無非以告訴人富麗公司之代表人江麗玲之指訴，
    證人即富麗公司員工孫承邦及李基文之證述，並有被告甲○
    ○上開上海商銀帳戶之存摺影本及託收票據明細表在卷可稽
    為其主要論據。
四、被告甲○○經合法傳喚未於審判期日到庭，然其於本院準備
    程序中坦承提供上開上海商銀帳戶供被告乙○○使用之事實
    ，惟堅詞否認有何公訴意旨所稱之業務侵占犯行，並辯稱：
    其僅將帳戶借予乙○○使用，並不知所存入之金錢係乙○○
    及李金講侵占他人之款項等語。
五、本院查：
（一）如附表所示之五紙支票於被告甲○○所有之上海商銀帳戶
      內兌現等情，業經告訴人富麗公司之代表人江麗玲指訴綦
      詳，且為被告甲○○坦認在卷，並有被告甲○○所有之上
      開上海商銀帳戶存摺及託收票據明細表影本、中華商業銀
      行三重分行93年5月7日 (93)中銀重字第930047號函及所
      檢送AP0000000號支票之正反面影本、板信商業銀行新店
      分行93年5月10日板信新店字第093440025號函及所檢送
      2776號及2777號之支票正反面影本、中國農民銀行新店分
      行93年5 月20日農店（營）字第9337800084號函及所檢送
      000 0000號支票之正反面影本、彰化銀行東門分行93年7
      月2日（九十三）彰東門字第1497號函及所檢送0000000號
      支票之正反面影本存卷足憑；復參諸卷附支票影本上所載
      之發票人或背書人均為告訴人富麗公司之客戶，亦經證人
      即富麗公司之代表人江麗玲證述在卷，足見如附表所示之
      五紙支票確為告訴人富麗公司所有無訛。
（二）告訴人富麗公司所提出之上開託收票據明細表影本係由被
      告乙○○持存摺正本影印而交付之事實，業經代表人江麗
      玲於原審準備程序中陳明在卷，核與被告甲○○供稱業將
      存摺正本交付被告乙○○等語相符，足認被告甲○○所稱
      係將帳戶借予被告乙○○使用乙情堪以信實
（三）稽之卷附即附表所示支票之影本，並非全數載有受款人，
      已難遽謂被告知悉乙○○取得支票之來源，更何況支票上
      所載受款人縱為告訴人富麗公司，然乙○○所取得之支票
      來源不一，且渠等間就系爭支票之權利義務關係，亦非被
      告甲○○所得知悉，尚難僅以該五紙支票係於被告甲○○
      之帳戶內兌領之事實，即逕認其明知所存入之金錢係乙○
      ○及李金講侵占他人之款項之情形。
（四）乙○○於偵審中均未曾到庭，且所涉業務侵占案件，業經
      臺灣臺北地方法院檢察署以92 年度偵字第4468號案件通
      緝在案，此有臺灣高等法院被告全國通緝紀錄表在卷可按
      ，本院亦傳喚無著。另依證人江麗玲、孫承邦、李基文及
      蔡繆瑞松於偵審中所為之證詞，參酌被告李金講於偵審中
      之供述內容，均無從認定被告甲○○與乙○○、李金講間
      就上開業務侵占犯行有何犯意聯絡及行為分擔，是被告甲
      ○○所涉上開業務侵占犯行，均屬無從證明。
（五）此外，復查無其他積極證據足認被告甲○○確有為前開業
      務侵占犯行，且依卷內現存事證，亦無從認定被告甲○○
      與乙○○、李金講間就前開業務侵占犯行有何犯意聯絡及
      行為分擔，揆諸前揭之說明，自應為被告甲○○無罪之諭
      知。
六、原審以不能證明被告犯罪而諭知被告無罪之判決，經核並無
    不合。檢察官上訴意旨略以：被告無故出借帳戶供人使用，
    不合常情，且附表所示支票均由被告前往銀行託收，被告應
    當知支票受款人為富麗公司，該公司支票由不相關之被告帳
    戶兌領，亦悖常理；又被告兌領一次支票，即可獲1千元至2
    千元等之佣金，難謂被告就乙○○涉嫌業務侵占乙節毫無所
    悉等情，指摘原判決不當，請求撤銷改判云云。惟如前所述
    ，告訴人富麗公司所提出之上開託收票據明細表影本係由被
    告乙○○持存摺正本影印而交付等事實，業經代表人江麗玲
    於原審準備程序中陳明在卷，核與被告甲○○供稱業將存摺
    正本交付被告乙○○等語相符，足認被告甲○○所稱係將帳
    戶借予被告乙○○使用乙情，應非杜撰；又如附表所示支票
    之影本，並非全數載有受款人，況支票上所載受款人縱為告
    訴人富麗公司，惟被告乙○○取得支票之來源不一，且渠等
    間就系爭支票之權利義務關係，亦非被告甲○○所得知悉，
    尚難僅以該五紙支票係於被告甲○○之帳戶內兌領之事實，
    逕認其有何明知所存入之金錢係被告乙○○侵占他人之款項
    之情形。綜上，檢察官之上訴，為無理由，應予駁回。
七、被告經合法傳喚，無正當理由不到庭，爰不待其陳述逕行判
    決。
據上論斷，應依刑事訴訟法第368條、第371條，判決如主文。
本案經檢察官呂光華到庭執行職務。
中　　華　　民　　國　　94　　年　　11　　月　　 4　　日
　　　　　　　　　刑事第二十庭審判長法　官  陳貽男
　　　　　　　　　　　　　　　　    法　官  許仕楓
　　　　　　　 　 　　　　　　　　　法　官  邱志平
以上正本證明與原本無異。
不得上訴。
                                    書記官  魏汝萍
中　　華　　民　　國　　94　　年　　11　　月　　 4　　日
附表：
編號  付款行庫  支票號碼  票載日期  金  額  發票人
      （帳號）
一    板信新店  SＺ0000000 00.10.00  00000   宏騏興
     (0000000000）                          業有限
                                            公司
二    板信新店  SＺ0000000 00.10.31  1700    宏騏興
     (0000000000）                          業有限
                                            公司
三    中華三重  AＺ0000000 00.11.00  00000   長鈺國
      (000000000)                （起訴書   際有限
                                   誤載為   公司
                                   9278元）
四    農銀新店   0000000  00.12.25  6500    新弘貿
      (100420)                              易有限
                                            公司
五    彰銀東門   0000000  91.01.00  00000   黃俊明
      (000000000)                           （背書人吳雙
                                             德
